臺灣高等法院刑事判決
108年度交上易字第101號
上  訴  人  臺灣桃園地方檢察署檢察官
上  訴  人  
即  被  告  王茂霖


選任辯護人  康英彬律師
上列上訴人因被告過失致死案件，不服臺灣桃園地方法院107年
度交易字第195號，中華民國107年12月27日第一審判決（起訴案
號：臺灣桃園地方檢察署106年度偵字第18804號），提起上訴，
本院判決如下：
    主  文
上訴駁回。
    事  實
一、王茂霖考領有普通重型機車駕駛執照，於民國105 年12月29
    日晚間某時，騎乘車牌號碼000-000 號普通重型機車（下稱
    上開機車），沿桃園市中壢區中山東路1 段陸橋（下稱上開
    陸橋）下地下道往環中東路方向行駛，而於同日晚間11時42
    分許，行經該路段與新中北路之無號誌交岔路口附近時，本
    應注意車前狀況，隨時採取必要之安全措施，且行經設有「
    慢」字標誌之地下道出口，進入無號誌之交岔路口，應減速
    慢行，作隨時停車之準備，而依當時天候晴、夜間有照明、
    柏油路面乾燥、無缺陷、無障礙物、視距良好，並無不能注
    意之情事，竟疏未注意及此，貿然前行，未減速慢行，作隨
    時停車之準備，亦未注意車前狀況，適張桂穎騎乘未裝置燈
    光之腳踏自行車（下稱上開自行車）同向沿上開陸橋右側平
    面道路，行經該設有禁止左轉標誌之無號誌交岔路口時，依
    當時情形，並無不能注意之情事，而疏未注意未保持自行車
    燈光、反光裝置等安全設備之良好及完整，亦未開啟燈光，
    且行經設有禁止左轉標誌之無號誌交岔路口，未讓同向左側
    來車先行，即貿然左轉，王茂霖因煞車不及，上開機車前車
    頭因而撞擊張桂穎上開自行車左前車頭，致張桂穎人車倒地
    因而受有創傷性腦損傷與右顳腦出血和蛛網膜下腔出血、右
    側腦出血擴大輕度擴大左顳出血、急性呼吸衰竭、頭皮撕裂
    傷及的頂骨骨折、急性尿液滯留、發燒、肺炎和雙側胸腔積
    液、低血鉀等傷害。嗣經警據報前往現場處理時，王茂霖於
    車禍發生後在場等候，並在未為有偵查職權之公務員發覺犯
    罪前，主動向到場處理之警員即桃園市政府警察局中壢分局
    普仁派出所警員吳秉倫自首坦承為肇事者而接受裁判。
二、案經張桂穎之子女張飄闊、張頎曼訴請暨臺灣桃園地方檢察
    署檢察官相驗後自動檢舉偵查起訴。 
    理  由
壹、證據能力之認定部分：
    按刑事訴訟法採行直接審理原則及言詞審理原則，並保障被
    告之反對詰問權，於刑事訴訟法第159 條第1 項明定被告以
    外之人於審判外之言詞或書面陳述，除法律有規定者外，原
    則上不得作為證據。然為兼顧現實需要及真實之發現，乃本
    於例外從嚴之立場，許於具備必要性及可信性之特別情況下
    ，例外地承認其有證據能力。而被告以外之人於檢察事務官
    、司法警察官或司法警察調查中所為之陳述，基於實體發現
    真實之訴訟目的，依第159 條之2 規定，如與審判中之陳述
    不符時，經比較結果，其先前之陳述，相對具有較可信之特
    別情況，且為證明犯罪事實存否所必要者，或於審判中有第
    159 條之3 各款情形之一，經證明其調查中所為陳述具有可
    信之特別情況，且為證明犯罪事實之存否所必要者，則例外
    地賦與證據能力。次按刑事訴訟法第159 條之1 所規定被告
    以外之人於偵查中向檢察官所為之陳述，除顯有不可信之情
    況者外，得為證據。其立法理由係以偵查中對被告以外之人
    所為之偵查筆錄，或被告以外之人向檢察官所提之書面陳述
    ，性質上均屬傳聞證據，且常為認定被告有罪之證據，自理
    論上言，如未予被告反對詰問、適當辯解之機會，一律准其
    為證據，似與當事人進行主義之精神不無扞格之處，對被告
    之防禦權亦有所妨礙，然刑事訴訟法規定檢察官代表國家偵
    查犯罪、實施公訴，依法有訊問被告、證人、鑑定人之權，
    且實務運作時，偵查中檢察官向被告以外之人所取得之陳述
    ，原則上均能遵守法律規定，不致違法取供，其可信性甚高
    ，為兼顧理論與實務，而對被告以外之人於偵查中向檢察官
    所為之陳述，除顯有不可信之情況者外，得為證據。乃同法
    第159 條第1 項所謂得作為證據之「法律有規定者」之一，
    為有關證據能力之規定，係屬於證據容許性之範疇。而被告
    之反對詰問權係指訴訟上被告有在公判庭當面詰問證人，以
    求發現真實之權利，此與證據能力係指符合法律所規定之證
    據適格，而得成為證明犯罪事實存在與否之證據資格，性質
    上並非相同。茲就本案公訴人引為證明被告王茂霖犯罪事實
    之證據方法，關於證據能力認定如下：
一、證人張飄闊於警詢時所為陳述，為被告以外之人於審判外之
    陳述，屬傳聞證據，而被告之選任辯護人於本院準備程序中
    就證人張飄闊於警詢時陳述之證據能力提出爭執（見本院卷
    第33頁），本院審酌該陳述作成之狀況，且上開證人於警詢
    時所為之陳述，尚與刑事訴訟法第159 條之2或第159 條之3
     所定情形不相符合，復查無其他得例外取得證據能力之法
    律依據，前開證據方法應予排除，不得作為本案證明被告有
    罪之依據。
二、證人張飄闊、張頎曼於偵查中之陳述，為被告以外之人於審
    判外之陳述，屬傳聞證據，被告之選任辯護人並於本院審理
    時就證人張飄闊、張頎曼於偵查中陳述之證據能力提出爭執
    （見本院卷第33頁），而查證人張飄闊、張頎曼於偵查中向
    檢察官所為之陳述，未經具結，尚不符合刑事訴訟法第186 
    條所定之法定程式，亦不得作為本案證明被告有罪之依據。
三、再按「被告以外之人於審判外之陳述，雖不符刑事訴訟法第
    159 條之1 至第159 條之4 之規定，而經當事人於審判程序
    同意作為證據，法院審酌該言詞陳述或書面陳述作成時之情
    況，認為適當者，亦得為證據。當事人、代理人或辯護人於
    法院調查證據時，知有刑事訴訟法第159 條第1 項不得為證
    據之情形，而未於言詞辯論終結前聲明異議者，視為有前項
    之同意」，刑事訴訟法第159 條之5 定有明文。而刑事訴訟
    法第159 條之5 立法意旨，在於確認當事人對於傳聞證據有
    處分權，得放棄反對詰問權，同意或擬制同意傳聞證據可作
    為證據，屬於證據傳聞性之解除行為，如法院認為適當，不
    論該傳聞證據是否具備刑事訴訟法第159 條之1 至第159 條
    之4 所定情形，均容許作為證據，不以未具備刑事訴訟法第
    159 條之1 至第159 條之4 所定情形為前提。此揆諸「若當
    事人於審判程序表明同意該等傳聞證據可作為證據，基於證
    據資料愈豐富，愈有助於真實發見之理念，此時，法院自可
    承認該傳聞證據之證據能力」立法意旨，係採擴大適用之立
    場。蓋不論是否第159 條之1 至第159 條之4 所定情形，抑
    當事人之同意，均係傳聞之例外，俱得為證據，僅因我國尚
    非採澈底之當事人進行主義，故而附加「適當性」之限制而
    已，可知其適用並不以「不符前四條之規定」為要件（最高
    法院104 年度第3 次刑事庭會議決議參照）。經查，除前述
    被告之選任辯護人有爭執證據能力之部分外，本件以下所引
    用卷內其他證據資料（包括供述及非供述證據），並無證據
    證明係公務員違背法定程序所取得，且檢察官、被告及其辯
    護人於本院準備程序均表示不爭執證據能力（見本院卷第33
    至35頁），迄言詞辯論終結前均未聲明異議。本院審酌上開
    證據資料製作時之情況，尚無違法取得及證明力明顯過低之
    瑕疵，認以之作為證據應屬適當，且上開各該證據均經本院
    於審判期日依法進行證據之調查、辯論，被告於訴訟上之防
    禦權，已受保障，故上開證據資料均有證據能力。
貳、認定被告犯罪事實所憑之證據及理由：
一、訊據被告王茂霖固坦認於上開時、地，伊騎乘上開機車與被
    害人張桂穎發生車禍等情，惟矢口否認有何過失傷害犯行，
    被告及其選任辯護人分別執以下列情詞置辯：
（一）被告辯稱：伊是在符合交通法規的情況下行駛，伊在地下
      道車速是20公里，而伊從上開陸橋下地下道出來要直行，
      當時車速應該是30至40公里，地下道的視線無法判斷平面
      道路有無來車，因為地下道上來兩邊都是牆，伊無法看到
      上面的兩側來車，且上開陸橋下地下道是沒有燈，當時反
      光鏡微弱燈光，眼睛看到的只是路邊的微弱燈光照射到反
      光鏡，再照射到伊的眼睛，所以伊看到的也只是微弱燈光
      不會是人，是本件車禍的發生與伊無關，伊並無過失云云
      。
（二）辯護意旨辯以：　　　
（１）被告當時騎上開機車從地下道駛出，地下道至路面有相當
      坡度，被告需加速始能克服該坡度，且被告當時視距角度
      因此路面設計有所限制，縱監視器光碟畫面呈現之地下道
      出口白色反光及凸面鏡內出現路旁之黃色路燈，均因光度
      和距離不足以提供駕駛照明，當時燈光黑暗，雖被告有開
      啟機車前燈且注意車前狀況，仍無法發現穿著深黑色衣服
      未置照明車燈或反光板之被害人。
（２）從監視器光碟畫面、被告發生撞擊前之時速約35公里及兩
      車撞擊點在右側車道禁止左轉區可知，系爭地下道出口前
      之路面有無設「慢」字號誌，均無礙系爭事故之發生，被
      告行駛於上開路段對車輛或行人應遵循之車流方向行駛有
      所預見，故於一般情形下，被告未減速慢行之舉影響對象
      應為陸橋右側平面道路與被告行駛同向之車輛或行人，然
      本件是在前方車道2公尺處突然闖入一台左轉腳踏車情況
      下，被告發現時已反應不及，確實無法避免兩車撞擊，被
      害人騎上開自行車闖入上開路權區塊，侵害被告路權，違
      規左轉，故被告並無過失，縱被告於案發點有未減速之違
      規行為，亦屬交通違規之行政罰，難令其負過失傷害之責
      。且刮地痕5公尺究竟是何台車輛造成，仍有疑問，而被
      告實已盡相當注意義務，並沒有責任。
（３）又國立澎湖科技大學之交通事故鑑定意見認兩車可能之碰
      撞地點為刮痕之起點處，此處距地下道出口處4.1公尺處
      ，容有違誤；鑑定意見認定地下道駕駛之視角範圍時，未
      將地下道與右側平面道路之相對坡度列入考量，尚有可議
      ；鑑定意見認機車在地下道向右側展開路段，已可看見正
      向左側轉彎之腳踏車，顯與事實不符，是其鑑定意見結論
      尚有未洽，依前所述，被告已盡注意義務，實無過失，而
      被告在撞擊前之時間點發現上開自行車而採取煞車時，依
      兩車之距離及反應時間只有1.1秒，已無法避免發生碰撞
      ，被害人實為肇事原因。
二、經查：
（一）被告於前揭時、地，騎乘上開機車，與被害人所騎乘上開
      自行車發生碰撞，而被害人受有前揭傷害等情，業據被告
      於本院審理時供承在卷（見本院卷第177頁反面至第188頁
      ），並核與證人即告訴人張飄闊、張頎曼於原審審理時所
      具結證述之情節一致（見原審交易卷第83頁反面至第91頁
      ），且經證人即目擊者郭聖元於本院審理時具結證述明確
      （見本院卷第86至87頁），復有被害人之天成醫療社團法
      人天晟醫院（下稱天晟醫院）106 年1 月12日診斷證明書
      1 份；道路交通事故現場圖、道路交通事故調查報告表（
      一）、（二）各1 份及現場、車損照片26張在卷可稽（見
      相卷第13頁、第48至50頁、第53至65頁），是此部分事實
      ，堪以認定。
（二）又觀諸原審勘驗現場監視器光碟擷取照片，可見被害人騎
      乘上開自行車出現在畫面時，其左前方即地下道出口處地
      面呈現一整片白色反光，在被告機車尚未出現於畫面前，
      該整片反光仍持續存在於畫面，嗣被告機車出現在被害人
      自行車旁時，亦見被告機車頭燈出現在畫面，該機車頭燈
      呈現白色反光，而與上開地面白色反光相同，且上開地面
      反光係在被告機車後方等情，有截圖照片6 張在卷可考（
      見原審交易卷第65至66頁），則以於被告騎乘上開機車出
      現在上開陸橋下地下道出口前，該處具有相當亮度之照明
      。況依卷附現場照片7 張所示（見相卷第27至29頁），事
      故地點即地下道出口處前方設有凸面鏡可照射右側平面道
      路有無來車，而從該凸面鏡可見當時被告行經該地下道出
      口處之右後方平面道路均有一整排黃光路燈點亮，一直延
      伸到事故交叉路口右前方平面道路，且該交岔路口左方往
      新中北路方向亦有一整排黃光路燈均點亮，又該凸面鏡設
      置在上開陸橋下方，於凸面鏡旁均設有黃色反光圓點裝置
      ，即上開事故地點之右側平面道路前後及交岔路口左側均
      有相當亮度之路燈照明、凸面鏡旁亦有反光設置，且被告
      於原審審理時亦供稱：伊騎乘時有開機車頭燈等語（見
　　　原審交易卷第143 頁），是堪認本案案發時雖為夜間，然
      現場係有相當亮度之照明，而被告及其辯護人所辯案發時
      反光鏡燈光微弱、現場燈光黑暗云云，尚非有憑可採。
（三）再佐以上開道路交通事故調查表（一）及現場照片所示（
      見相卷第49頁、第53至54頁），可知事故地點為無號誌之
      交岔路口，當時天候晴、光線為夜間有照明、柏油路面乾
      燥、無缺陷、無障礙物、視距良好，而被告亦於警詢及檢
      察官訊問時供稱：事故現場無號誌，路況普通沒有障礙物
      、視線昏暗，標誌、標線都清楚，當時伊騎乘上開機車，
      沿陸橋地下道行駛上來，行至事故地點時，在機車前方距
      離約2 公尺處，伊看見被害人在機車正前方，當時被害人
      從伊右方左轉，伊看被害人時已經距離很近，致機車車頭
      撞上被害人自行車左側中間車身而發生事故等語（見相卷
      第42頁反面至第43頁、第261 頁），基此，案發當時天候
      晴、夜間有照明、柏油路面乾燥、無缺陷、無障礙物、視
      距良好，並無不能注意之情事等節，亦可認定。
（四）按行車速度，依速限標誌或標線之規定，無速限標誌或標
      線者，應依下列規定：‧‧二、行經設有彎道、坡路、狹路
      、狹橋、隧道、學校、醫院標誌之路段、道路施工路段、
      泥濘或積水道路、無號誌之交岔路口及其他人車擁擠處所
      ，或因雨霧致視線不清或道路發生臨時障礙，均應減速慢
      行，作隨時停車之準備。三、應依減速慢行之標誌、標線
      或號誌指示行駛；汽車行駛時，駕駛人應注意車前狀況及
      兩車並行之間隔，並隨時採取必要之安全措施，道路交通
      安全規則第93條第1項第2、3款及第94條第3項分別定有明
      文。道路交通標誌標線號誌設置規則第163 條第1 項亦規
      定：「慢」字，用以警告車輛駕駛人前面路況變遷，應減
      速慢行。查被告為前揭駕駛行為時，為具有通常智識能力
      、社會經驗，並考領有合格普通重型機車駕駛執照（見相
      卷第34頁）之成年人，對上開規定自無不知之理，
　　　而被告騎乘上開機車行經桃園市○○區○○○路0 段○○○○路○○
      號誌交岔路口附近時，本應注意車前狀況，隨時採取必要
      之安全措施，且行經設有「慢」字標誌之地下道出口，進
      入無號誌之交岔路口，應減速慢行，作隨時停車之準備，
      而據前述，當時天候晴、夜間有照明、柏油路面乾燥、無
      缺陷、無障礙物、視距良好，並無不能注意之情事，且地
      下道之速限為20公里（參見本院卷第136頁反面現場照片
      ），然被告自述當時車速為時速35公里，顯示被告騎乘上
      開機車在越過地下道時並無減速慢行之現象。再依被告前
      揭所供情節、上開現場照片及參諸原審當庭勘驗監視器光
      碟之勘驗結果（見原審交易卷第63頁），可知案發當時上
      開機車出地下道直線行駛，其前車頭撞擊左轉彎中之上開
      自行車左側前車頭，而由現場圖亦見上開機車於路面上遺
      留有長約5公尺之刮地痕，是故兩車之碰撞地點位於該刮
      地痕之起點附近。又觀監視器光碟影像所示（見本院卷第
      130頁反面至第131頁），由上開自行車開始向左轉彎至兩
      車發生撞擊之時間差約為1.1秒，顯示被告之可行認知反
      應時間約為1.1秒。而依兩車接近之相對視角及距離（參
      國立澎湖科技大學以109年3月27日澎科大行物第00000000
      00號函送之王茂霖、張桂穎交通事故鑑定意見書【下稱國
      立澎湖科技大學交通事故鑑定意見書】第9至11頁，見本
      院卷第133至134頁），可知上開機車在地下道向右側展開
      路段（離出口前約6.59公尺處）時，已可看見正向左側轉
      彎之上開自行車。一般而言，車輛夜間行駛，駕駛人對於
      道路非預期的危險狀況或路障所需之認知反應時間約為2-
      2.5秒，車速每小時35公里，駕駛人視野角度約為95-105
      度；車速每小時10公里，駕駛人視野角度約為153-170度
      （參國立澎湖科技大學交通事故鑑定意見書第11頁），而
      據前述，當時夜間天候晴、無障礙物、視距良好、有周邊
      照明，上開機車亦有開啟頭燈，被告能見距離至少有40公
      尺，則被告若有注意前方路況，可清楚看到上開自行車之
      接近，且因車速較高，無法採取有效之反應措施，以避免
      事故之發生，然被告騎乘上開機車出地下道時，若有減速
      慢行，隨時作停車之準備（「慢」字標誌位於地下道出口
      前），該事故是可以避免的，即就本案而言，上開機車車
      速較高反應時間明顯不足，無法避免事故之發生，然若當
      時被告有減速慢行，作隨時停車之準備，上開機車並不會
      撞擊上開自行車，稽此，案發當時被告疏未注意上開規定
      ，未減速慢行，作隨時停車之準備，亦未注意車前狀況，
      致煞車不及，上開機車前車頭因而撞擊被害人上開自行車
      左前車頭而肇事，被告自有過失，而被告上開所辯伊並無
      過失云云，核與前揭各項事證有間，難認可取。
（五）復按慢車不得擅自變更裝置，並應保持煞車、鈴號、燈光
      及反光裝置等安全設備之良好與完整；慢車行駛至交岔路
      口，其行進或轉彎，應依標誌、標線或號誌之規定行駛，
      無標誌、標線或號誌者，應依第一百零二條及下列規定行
      駛；慢車在夜間行駛應開啟燈光，道路交通安全規則第11
      9條第1項、第125條第1項、第128條分別定有明文。而被
      害人係具有通常智識能力、社會經驗之成年人，對上開規
      定尚無不知之理，被害人騎乘上開自行車，行經上開設有
      禁止左轉標誌之無號誌交岔路口時，本應注意保持自行車
      燈光、反光裝置等安全設備之良好及完整，於夜間行駛應
      開啟燈光，且行經設有禁止左轉標誌之無號誌交岔路口，
      應讓同向左側來車先行，然被害人騎乘之上開自行車未裝
      置燈光，而上開無號誌交岔路口係設有禁止左轉標誌，有
      上開車損照片及現場照片可佐（見相卷第64頁；本院卷第
      136頁反面），且據前揭兩車可能之碰撞地點、依兩車接
      近之相對視角及距離等情，被害人若有注意前方路況，可
      清楚看見左側上開機車之接近，有足夠之認知反應時間，
      可採取有效之反應措施，以避免事故之發生，且依當時天
      候、光線、路況，視距均稱良好，已如前述，亦不能注意
      之情事，而被害人當時疏未注意未保持自行車燈光、反光
      裝置等安全設備之良好及完整，亦未開啟燈光，且行經設
      有禁止左轉標誌之無號誌交岔路口，未讓同向左側來車先
      行，即貿然左轉，致上開自行車左前車頭與被告騎乘上開
      機車前車頭發生碰撞，因而肇事，則被害人屬與有過失。
（六）本件經桃園市政府車輛行車事故鑑定委員會鑑定、交通部
      公路總局覆議，鑑定、覆議意見認「一、張桂穎夜間騎乘
      腳踏自行車，未開啟燈光，且行經禁止左轉之無號誌岔路
      口，不當左轉，為肇事主因。二、王茂霖駕駛普通重型機
      車，行經劃設有「慢」字標線之無號誌岔路口，未減速慢
      行，作隨時停車之準備，且未充分注意車前狀況，為肇事
      次因。」，有桃園市○○○○○○○○○○○○○○○○○○○○○○○○○路○○000
      ○0○00○路○○○0000000000號函各1 份附卷可憑（見偵卷第1
      6至17頁、第23頁）。而於本院審理期間，本件復經檢察
      官及被告之選任辯護人之聲請（見本院卷第92頁、第104
      頁），再送請國立澎湖科技大學進行肇事責任之鑑定，鑑
      定結果認「本案肇事責任之歸屬如下：1、張桂穎於夜間
      騎乘未裝置燈光之腳踏車，行經設有禁止左轉標誌之無號
      誌岔路口，未讓同向左側直行車先行，逕行左轉彎，為肇
      事主因。2、王茂霖駕駛普通重型機車，行經設有「慢」
      字機車地下道，進入無號誌交岔路口，未減速慢行，作隨
      時停車之準備，且未充分注意車前狀況，為肇事次因。」
      ，亦有國立澎湖科技大學交通事故鑑定意見書1 份附卷可
      考（見本院卷第127至138頁），均足資佐證本院所認前開
      被告與被害人之過失情節。
（七）再者，被害人係因本件車禍受有創傷性腦損傷與右顳腦出
      血和蛛網膜下腔出血、右側腦出血擴大輕度擴大左顳出血
      、急性呼吸衰竭、頭皮撕裂傷及的頂骨骨折、急性尿液滯
      留、發燒、肺炎和雙側胸腔積液、低血鉀等傷害，有上開
      診斷證明書在卷可佐，顯見被告之過失行為與被害人受有
      上開傷害結果間，具有相當因果關係。
（八）至被害人對於本件車禍之發生，依前所述，雖有過失，惟
      倘非被告行經設有「慢」字機車地下道，進入無號誌交岔
      路口，未減速慢行，作隨時停車之準備，且未充分注意車
      前狀況，貿然前行，即可避免兩車發生碰撞之結果，是仍
      不能因被害人亦有過失，即解免被告之罪責。
（九）辯護意旨固執憑前揭情詞置辯，惟以：　　　
（１）按汽車駕駛人對於防止危險發生之相關交通法令之規定，
      業已遵守，並盡相當之注意義務，以防止危險發生，始可
      信賴他人亦能遵守交通規則並盡同等注意義務。若因此而
      發生交通事故，方得以信賴原則為由免除過失責任（最高
      法院84年台上字第5360號判例意旨參照）。而本件被告騎
      乘上開機車進入無號誌之交岔路口，疏未注意減速慢行，
      作隨時停車之準備，且未注意車前狀況，因而上開機車前
      車頭撞擊被害人上開自行車左前車頭而肇事等節，已詳如
      前述，則縱被害人就本件車禍之發生亦與有過失，然被告
      對於防止危險發生之相關交通法規，既未遵守，亦未盡相
      當之注意義務，以防止危險發生，自無從以信賴原則為由
      免除過失責任。職是，辯護意旨所辯被害人騎腳踏車闖入
      上開路權區塊，侵害被告路權，違規左轉，被告無過失等
      語，並無可採。
（２）再者，酌諸國立澎湖科技大學交通事故鑑定意見書，鑑定
      過程參考本案卷證資料，採事故重建之方法，以釐清事故
      發生過程及其原因，鑑定意見書內容並分別詳述車輛接近
      過程之推論（車速推估、兩車撞擊點及碰撞地點推估、可
      行反應時間反析）、肇事過程分析、肇事原因分析等項，
      而鑑定人依據其專業知識，綜合判斷本件事故之肇事責任
      ，無論鑑定過程、方法或論理，自形式上及實質上而言，
      均無瑕疵，堪認上開精神鑑定報告書之結論洵屬可採，是
      以辯護意旨依憑前詞指摘國立澎湖科技大學交通事故鑑定
      意見多有違誤，其鑑定意見結論尚有未洽等語，要屬個人
      意見，而對上開鑑定意見所為說明及論斷再事爭執，自難
      認得以逕採。
（３）被告之選任辯護人固於本院審理時聲請傳喚證人郭聖元，
      以證明案發時發生本案車禍事故現場之撞擊點光線幽暗（
      見本院卷第62頁），而證人郭聖元亦於本院審理時具結證
      稱：當時伊騎機車是騎在被告的後方，事故發生在伊眼前
      ，地下道出口照明不足，地下道出口有一片反光鏡可以照
      到平面道路的來車，當時看到肇事雙方在地下道口發生車
      禍，平面道路的腳踏車看起來是要左轉，從地下道出來的
      直行車閃避不及直接撞上，雙方倒地。相卷第26頁以下現
      場照片的燈光是伊車的燈光，當時燈光昏暗，警方拍照不
      清楚，所以伊就用伊的車燈照明，而伊騎在肇事者後方，
      從反光鏡上伊也沒看到腳踏車過來，因為他沒有裝任何照
      明，而且伊記得平面道路是禁止左轉，如果是伊的話也可
      能會閃避不及，當天的照明度加上腳踏車沒有反光，伊應
      該是看不到等語（見本院卷第86至87頁），然此係證人郭
      聖元就案發當時現場之光線、視線狀況所為個人意見之陳
      述，並不影響本院上開依據卷內客觀事證所為之認定，且
      縱證人郭聖元提供車燈照明，利於到場警員拍攝現場照片
      ，而此僅為增加夜間事故現場亮度，以便得以拍攝較清晰
      之現場照片，亦無從因此即推論案發時事故現場光線昏暗
      ，是尚無法執以證人郭聖元上開證述，即逕為被告有利之
      認定。
（４）據此，辯護意旨前揭所辯各節，均非可取，亦無足執為有
　　　利被告認定之憑佐。　
三、被告之選任辯護人雖於本院審理時聲請傳喚證人即桃園市政
    府警察局中壢分局普仁派出所警員吳秉倫，並請證人提供系
    爭事故地下道出口與卷內同一支監視器於現今深夜所錄得之
    畫面，以證明事故發生時該地下道出口處暨右側部分光線昏
    暗，並無照明一情（見本院卷第159頁、第177頁），然證人
    吳秉倫於其所製作上開道路交通事故調查報告表（一）「光
    線」欄明確記載：「3」（即夜間【或隧道、地下道、涵洞
    】有照明）（見相卷第49頁），而聲請意旨所稱「系爭事故
    地下道出口與卷內同一支監視器於現今深夜所錄得之畫面」
    ，核與本案之待證事實無關，且案發當時被告有前揭未減速
    慢行，作隨時停車之準備，亦未注意車前狀況等過失情節，
    業由本院詳細審認論述如前，本件事證已明，是被告之選任
    辯護人請求為上開證據調查，核無調查之必要，被告之選任
    辯護人上開聲請，應予駁回。
四、告訴代理人於本院審理時具狀(一)聲請本院囑託衛生福利部
　　醫事審議委員會，鑑定本件車禍事故被害人因本件車禍事故
　　所受之傷害，與其後之死亡結果間，有無相當因果關係存在
    。（二）聲請本院囑託國立澎湖科技大學就「路權歸屬事項
    」進行補充鑑定。因本件被害人原係行駛在地下道右側之平
    面道路上，待行經事故地點時，本係欲繼續直行，而非如鑑
    定所載逕行左轉彎，為釐清被害人於事發當時之行車路徑及
    被害人、被告之路權歸，何者具優先路權，而有進行補充鑑
    定之必要（見本院卷第182頁）。惟被告上開過失行為所造
    成之被害人傷害，與被害人之死亡結果間，尚無法認定有相
    當因果關係，業經本院依據卷內相關事證認定詳如後述，
　　且案發當時被害人騎乘上開自行車逕行左轉彎一節，亦如前
    述，則上開告訴代理人聲請本院囑託國立澎湖科技大學就「
    路權歸屬事項」進行補充鑑定之待證事項已明，是認告訴代
    理人請求為上開證據調查，並無再行調查之必要，附此敘明
    。
五、綜上，被告及其辯護人前開所為之辯解，均無足取。本件事
    證明確，被告上揭過失傷害犯行堪以認定，應依法論科。
參、新舊法比較：
    按行為後法律有變更者，適用行為時之法律，但行為後之法
    律有利於行為人者，適用最有利之法律，刑法第2 條第1 項
    定有明文。被告行為後，刑法第284 條業於108 年5 月29日
    修正公布施行，修正前刑法第284 條第1 項、第2 項分別規
    定：「因過失傷害人者，處6 月以下有期徒刑、拘役或5 百
    元以下罰金，致重傷者，處1 年以下有期徒刑、拘役或5 百
    元以下罰金。」、「從事業務之人，因業務上之過失傷害人
    者，處1 年以下有期徒刑、拘役或1 千元以下罰金，致重傷
    者，處3 年以下有期徒刑、拘役或2 千元以下罰金。」修正
    後刑法第284 條則規定：「因過失傷害人者，處1 年以下有
    期徒刑、拘役或10萬元以下罰金；致重傷者，處3 年以下有
    期徒刑、拘役或30萬元以下罰金。」修正後刑法第284 條前
    段，將法定刑自「6 月以下有期徒刑、拘役或5 百元以下罰
    金」，提高為「1 年以下有期徒刑、拘役或10萬元以下罰金
    」，經比較新、舊法律，修正後刑法第284 條前段並無較有
    利於被告之情形，依刑法第2 條第1 項前段規定，自應適用
    被告行為時即108 年5 月29日修正前刑法第284 條第1 項前
    段之規定。
肆、論罪部分：
一、核被告所為，係犯修正前刑法第284 條第1 項前段之過失傷
    害罪。
二、公訴意旨雖以被告於前揭時、地，因上開過失行為，致被害
    人受有前揭傷害，經送天晟醫院進行開顱手術，並於106年1
    月12日出院休養。嗣於106年3月2日下午4時許，被害人欲前
    往診所就診前已無意識，遂送醫急救，於106年3月2日下午5
    時許，因氣管纖維化狹窄和急性肺泡肺炎，導致呼吸衰竭而
　　死亡，因認被告所為，係涉犯刑法第276 條第1 項之過失致
    人於死罪嫌等語。經查：
（一）訊據被告堅決否認此情，辯稱：車禍發生後醫院已經讓被
      害人出院，被害人死亡之結果與當天車禍沒有因果關係等
      語，而被告之選任辯護人並為被告辯護以被害人死亡與車
      禍無因果關係，氣管纖維化難遽認與之後所施行的醫療行
      為有關，且被害人縱因車禍插管急救導致氣管纖維狹窄化
      ，若未罹患肺炎等細菌感染，其仍不足以致死。況被害人
      在死亡前因為呼吸急促到院治療，依天晟醫院說法是可以
      治療控制的，但當時被害人拒絕診治，因此導致後續結果
      惡化，致因果關係中斷，實難將被害人之死亡原因歸責於
      被告等詞。
（二）被告於上開時、地，騎乘上開機車，行經設有「慢」字機
　　　車地下道，進入無號誌交岔路口，未減速慢行，作隨時停
　　　車之準備，且未充分注意車前狀況，因而肇事，致被害人
　　　受有前揭傷害等情，固經本院依據卷內相關事證認定詳如
　　　前述，惟公訴意旨所舉法務部法醫研究所（下稱法醫研究
　　  所）鑑定結果雖認：死者張桂穎因腳踏車騎士與機車交通
　　  事故，後續併發氣管纖維化狹窄和急性肺泡肺炎而呼吸衰
　　  竭死亡，研判高血壓性心血管疾病可為加重死亡因素，有
　　  法務部法醫研究所106 年06月19日法醫研究所（106 ）醫
      鑑字第1061100974號解剖報告書暨鑑定報告書1 份在卷足
　　  參（見相卷第249 至255 頁，下稱上開法醫研究所報告書
    　），而檢察官據以認被告上開過失行為致被害人受有上開
　　  之傷害，被害人終因氣管纖維化狹窄和急性肺泡炎，致呼
　　  吸衰竭肌而死亡，與車禍有因果關係等節。然以：
（１）按過失致人於死，係指行為人過失之行為與被害人死亡之
      結果，有相當因果關係存在，若無相當因果關係存在，即
      難認被害人之死亡結果與行為人之過失行為有關連，而將
      被害人死亡之結果歸責於行為人。又所謂因果關係，乃指
      行為與結果間所存在之客觀相當因果關係而言，即依經驗
      法則，綜合行為當時所存在之一切事實，為客觀之事後審
      查，認為在一般情形下，有此環境，有此行為之同一條件
      ，均可發生同一之結果者，則該條件即為發生結果之相當
      條件，行為與結果間乃有因果關係。反之若在一般情形下
      ，有此同一之條件存在，而依客觀之觀察，認為不必皆發
      生此結果者，則該條件與結果並不相當，不過為偶然之事
      實而已，其行為與結果間自無因果關係可言（最高法院76
       年度台上字第192 號判例、87年度台上字第3417號判決
      意旨參照）。又所謂因果關係中斷，係將最初之行為，稱
      為前因行為，將其後介入之行為，稱為後因行為，前因行
      為實行後，因後因行為之介入，使前因行為與結果間之因
      果關係因而中斷而言（最高法院99年度台上字第174號判
      決意旨參照）。
（２）被害人因本件車禍受有創傷性腦損傷與右顳腦出血和蛛網
      膜下腔出血、右側腦出血擴大輕度擴大左顳出血、急性呼
      吸衰竭、頭皮撕裂傷及的頂骨骨折、急性尿液滯留、發燒
      、肺炎和雙側胸腔積液、低血鉀等傷害，立即送醫急救，
      於105 年12月30日住院治療，接受右側開顱手術腦內血腫
      清除術顱內壓監視置入，並於106 年1月3 日轉出加護病
      房，於106 年1 月12日出院，共計住院14日，醫囑建議休
      養3 個月勿搬重物及劇烈運動，且於2週後癒合拆線，若
      無其他異狀拆線後2 天可開始碰水等情，有天晟醫院106 
      年1 月12日診斷證明書、病歷摘要各1 份在卷可考（見相
      卷第13頁、第97頁、第102 頁），可知被害人因本件車禍
      所受之傷勢較為嚴重者主要是在頭部，然經送醫手術治療
      住院14日後，出院時頭部業已縫合，而被害人經法醫研究
      所解剖鋸開頭骨時發現：「打開顱腔後，無應腦膜上腔出
      血，蜘蛛網膜血管鬱血，腦實質結凍易碎，連續切面呈現
      右大腦顳葉有陳舊出血，移除應腦膜於顱底無骨折」、胸
      部部分發現：「左右肺胸膜囊腔：左側有約20毫升結冰積
      液，左側無積水，無纖維性黏連；肺臟：大血管無血栓塊
      ，各支氣管分支無異常」，則有上開法醫研究所報告書在
      卷足佐（見相卷第251頁反面至第252 頁），是見被害人
      於本件車禍發生後經送醫治療直至死亡時，期間，其頭部
      傷勢已無大礙、胸腔已無積液，而法醫研究所亦認：「死
      者頭部顱骨左側有線狀骨折和右側開顱術痕跡，併有兩側
      硬腦膜下腔和物蛛網膜下腔陳舊出血痕跡，右大腦顳葉側
      面有陳舊出灰軟化灶殘留，研判可能交通事故發生時，死
      者左側頭部倒地碰撞，造成主要在右側有對撞性挫傷出血
      。切片鏡檢顯示硬腦膜和蜘蛛網膜纖維化變厚及有似血鐵
      素顆粒的陳舊出血變化，研判與車禍受傷時程不相違背。
      死者顱內和大腦實質內已無多量顯著血塊殘留，研判應非
      直接致死原因」（見相卷第254 頁反面），復佐以敏盛綜
      合醫院於106 年3 月3 日出具被害人診斷證明書記載「診
      斷：肺炎、呼吸衰竭、氣胸、敗血性休克；醫囑：患者因
      上述診斷，於106 年3 月2 日入急診時已無呼吸、心跳經
      急救後入加護病房治療，於106 年03月03日辦理病危自動
      出院」等內容（見相卷第10頁），又自本件車禍發生至被
      害人死亡結果發生之時，時間相距約2 月餘，期間，被害
      人雖曾多次進出醫院，然均係因咳嗽、喘鳴、肺炎、心臟
      疾病之原因就醫，並非係頭部或胸腔積液等原因，此有10
      6 年1 月21日、同月24日、同年2 月26日天晟醫院急診護
      理記錄單；106 年1 月25日、同年2 月3 日衛生福利部桃
      園醫院（下稱桃園醫院）病歷摘要各1 份（見相卷第105 
      至116 頁、第122頁 、第124頁、第127 頁）在卷可憑，
      而直接引起被害人死亡之原因為「呼吸衰竭」，亦有相驗
      屍體證明書1 份在卷可佐（見相卷第265 頁）。稽此，被
      害人於105年12月29日因本件車禍所受上開創傷性腦損傷
      與右顳腦出血和蛛網膜下腔出血、右側腦出血擴大輕度擴
      大左顳出血、急性呼吸衰竭、頭皮撕裂傷及的頂骨骨折、
      急性尿液滯留、發燒、肺炎和雙側胸腔積液、低血鉀等傷
      害，與其於106 年3 月3 日發生死亡結果二者之間，是否
      具有相當因果關係，已非無疑。
（３）又證人張飄闊於原審審理時具結證稱：從車禍發生開刀後
      到出院約2 週，在開刀後被害人呼吸就開始出現問題，吐
      痰沒有停過，出院後伊跟被害人一起居住，被害人會一直
      喘氣，有去桃園醫院檢查，照X 光後發現被害人喉嚨內有
      瘜肉，伊等沒有住院，後來病情加重呼吸更加急促，被害
      人呼吸不到空氣，就送桃園醫院急診住院，106 年1 月21
      日急診是因為呼吸急促，被害人說他呼吸不到空氣，106 
      年2 月26日去天晟醫院急診也是因為呼吸急促問題，本件
      車禍發生前被害人的支氣管都沒有異狀，伊歷次帶被害人
      因呼吸急促就醫，醫生開立的噴霧是讓支氣管有打開的效
      果，在無法呼吸順暢時可以舒緩打開支氣管，於106 年1 
      月25日被害人有去桃園醫院住院，在同月28日出院後被害
      人呼吸有比較順暢，狀況比較穩定，在106 年2 月2 日檢
      查出有瘜肉，但是醫生說瘜肉不會影響呼吸，又於106 年
      2 月26日被害人到天晟醫院急診，醫生建議住院治療，被
      害人不想住院，所以就拿類固醇的藥物回家使用後有比較
      舒服等語（見原審交易卷第84至87頁），而證人張頎曼並
      於原審審理時具結證稱：被害人在車禍發生後有住院，於
      出院後他肺部有點發炎，呼吸不舒服，氣不是很順，車禍
      發生前從沒聽過被害人會有呼吸不到空氣、喘氣的情形等
      語（見原審交易卷第90頁），且被害人上開出院後有歷次
      因喘鳴、咳嗽等原因就醫之紀錄，已如前述，是被害人因
      本件車禍發生送醫治療經插管急救出院後，陸續因氣管纖
      維狹窄化而導致容易喘鳴一情，固堪認定。
（４）而雖被害人死亡後經解剖頸部發現：「距聲門5 公分處有
      一處氣管嚴重纖維化狹窄，內橫徑僅約0.5 公分」，有上
      開法醫研究所報告書在卷可稽（見相卷第251 頁反面），
      法醫研究所解剖結果亦係認：「死者主要病變在氣管和肺
      部，氣管於距聲門5 公分處有一處有急慢性發炎病變部位
      ，該處氣管內橫徑僅約0.5 公分，據大陸人民衛生出版社
      出版的『中國人解剖學數值』一書指出，男性氣管內徑平均
      為1.65公分，顯然有嚴重纖維化狹窄，與敏盛醫院病歷記
      載有『困難性插管，最後使用5.0Fr 氣管內管插入』的敘述
      不相違背，死者車禍前之病歷紀錄並無提及呼吸困難或喘
      鳴之敘述，以該氣管部位而言，最常見的原因可能與車禍
      後送醫急救插管的併發症有相關。」（見相卷第254 頁反
      面），是法醫研究所即認定被害人引起死亡之先行原因：
      乙原因為「後續併發氣管纖維化狹窄，急性肺泡肺炎」，
      丙原因為「腳踏車騎士與機車交通事故」（見相卷第255
      頁）。然查：
　　⑴證人即鑑定人曾柏元於原審審理時具結證稱：導致氣管狹
      窄主要可能是外部腫瘤壓迫、內部結合細菌感染發炎或是
      做過氣管插管引起發炎狹窄，本件解剖時並無看到被害人
      有結核細菌感染，也沒有外部氣管腫瘤，再基於被害人歷
      次病歷，伊個人研判是因為本件車禍發生後經由氣管插管
      急救所導致，被害人在發生車禍後於105 年12月30日住院
      就插管一直到106 年1 月2 日拔管，被害人插管4 日，一
      般來講通常要插管5 日到1 週左右才會導致氣管纖維化，
      只插管4 日就導致氣管纖維化比較少見，伊查過文獻大概
      是100 萬人裡有5 個會因此氣管纖維化，本件被害人於10
      6 年3 月3 日死亡時一併診斷出有肺炎，這跟氣管纖維化
      可能有關也可能無關，氣管狹窄對於咳痰比較不方便，就
      容易培養出細菌，氣管狹窄大概有3 分之1 原因跟插管急
      救後所造成的併發症有相關性，伊才會依照被害人車禍發
      生後到死亡前病歷推論他可能是因為車禍急救插管導致氣
      管纖維狹窄化比較有相關，而被害人氣管雖然纖維狹窄但
      是橫徑尚有0.5 公分，並非完全狹窄，慢慢呼吸再加上身
      體沒有其他病變或感染，他沒運動只躺在床上，以他死亡
      前的氣管狹窄度來看仍然足夠供應他生活呼吸所需，他可
      以走路，騎腳踏車會比較喘，正常呼吸生活可以，如果沒
      有肺炎或其他病變，應該還足以生存，被害人死亡時之急
      性肺泡肺炎與其氣管纖維狹窄化可能有關，也可能無關，
      就是咳痰的問題，被害人氣管狹窄程度再加上又有部分肺
      炎，所以才足以致死，就死亡原因部分，如果被害人車禍
      發生後都在家休養，不作大量運動，是可以活下來，如果
      沒有感染急性肺泡肺炎，被害人是可以存活，而被害人罹
      患的急性肺泡肺炎是細菌感染，因為是在肺泡裡面，如果
      被害人有住院，這些症狀表現明顯是會被醫院注意到加以
      治療，就會有改善的機會，沒有住院又沒被察覺到，就會
      導致比較不好的結果等語（見原審交易卷第107 至109頁 
      、第111頁 、第112 頁），基此，被害人縱因本件車禍插
      管急救導致氣管纖維狹窄化，然依其死亡時之氣管現狀來
      看，若未罹患肺炎等細菌感染，其仍不足以導致死亡之結
      果。
　　⑵況證人張飄闊於原審審理時亦具結證述被害人於死亡前最
      後一次就診即106 年2 月26日，醫生建議住院治療，然被
      害人不想住院，所以就拿類固醇的藥物回家使用後有比較
      舒緩等情（見原審交易卷第87頁），益見被害人在使用藥
      物控制下，若未感染肺泡肺炎，其氣管之橫徑仍足以供應
      其生存，而不致產生死亡之結果，故被害人本件發生死亡
      結果係因其細菌感染肺部發炎，基於氣管較為狹窄而未住
      院治療，無法立即遭察覺始發生死亡結果。是觀諸前揭被
      告上開過失行為與被害人死亡原因之因果關係歷程，堪認
      自本件車禍發生至被害人死亡期間，係因被害人感染肺炎
      、並未住院治療等其他因素介入，因而造成被害人死亡結
      果。
  　⑶從而，要難僅以被害人因本件車禍造成之氣管纖維狹窄化
　　　一情，即遽認被告之過失傷害行為足以引起被害人上揭之
　　　死亡結果，而無從論斷被告之上揭過失行為與被害人於10
　　　6 年3 月3 日因呼吸衰竭、所罹急性肺泡肺炎之死亡結果
　　　間具有相當因果關係，亦不得徒憑上開法醫研究所報告書
　　　，即遽為不利被告之認定。
（５）再者，本院依檢察官及被告之選任辯護人之聲請（見本院
      卷第92頁、第109頁）向天晟醫院函詢：被害人受有如上
      開診斷證明書所示傷勢，㈠其受有創傷性腦損傷與右顳腦
      出血，而進行開顱手術並插管治療，是否可能引發肺炎；
      ㈡因插管治療致氣管發炎、氣管纖維化窄化者，是否可能
      導致肺炎；㈢依貴院106 年1 月12日出院病歷摘要記載「
      肺炎」，就診時投藥情形；㈣其於住院期間呈現「氣管纖
      維化狹窄」，宜否進行開刀治療；㈤其於貴院106 年1 月1
      2日診斷證明書上所載之肺炎症狀，是否與其在貴院施做
      開顱手術並插管治療有關；㈥其於105 年12月30日接受貴
      院開顱手術並插管治療，迄106 年1 月2 日拔管，貴院此
      次插管治療過程是否會導致其氣管纖維化狹窄？㈦其於106
       年1 月12日出院時有無出現氣管纖維化狹窄之症狀？其
      於106 年1 月12日之診斷書所載肺炎之程度為何？於出院
      時是否已痊癒？如未痊癒，臨床上應以何方式治療？若有
      積極配合治療（用藥或住院），肺炎症狀是否可控制或根
      治？等情，而經天晟醫院覆以：㈠住院中有段肺炎期經藥
      物治療已獲控制，出院前，出院時，門診追蹤期間（106
      年1月16日至106年 2月18日）肺炎，沒有再發生，腦外傷
      出血的病人 因為意識不清、咳痰不乾淨有可能造成後來
      的肺炎。㈡病人發生再次肺炎是在106年2、3月（部桃）那
      時病人已從本院出院。㈢已給予適當抗生素並獲得控制。㈣
      住院病歷中無「氣管纖維化狹窄」之記載，以當時病人沒
      有呼吸不順的現象，應該沒有手術之必要。㈤即使有關也
      在出院前治療，與因出血造成意識不清咳痰不順有關。㈥3
      天以內不會有發生纖維化狹窄，105年12月30日16:30插管
      至106年1月2日9:30AM拔管，不足三天。㈦出院時呼吸順暢
      ，無狹窄症狀。106年1月11日17:00呼吸17次/每分鐘，10
      6年1月12日出院前9:00AM呼吸17次/每分鐘，沒有呼吸不
      順的現象。(正常12〜18次/每分鐘）㈧痰的細菌培養有長細
      菌，但對抗生素治療效果良好，很快控制住了。㈨如前所
      述出院時已無肺炎或狹窄之症狀。㈩使用抗生素或插管抽
      痰。在本院及部桃住院都控制良好才出院的等語，有天
      晟醫院107年10月1日天晟法字第107100103號函在卷足憑
      （見本院卷第117至118頁）。是可知被害人所受前揭傷害
      ，經送醫住院治療，而插管治療過程不足三天，並無發生
      氣管纖維化窄化之情，且因相關病症都控制良好始出院，
      被害人出院時呼吸順暢，無氣管狹窄症狀，於門診追蹤期
      間（106年1月16日至106年2月18日）肺炎，並沒有再發生
      ，則以尚不足認定被告上揭過失行為與被害人於106 年3 
      月3 日之死亡結果間，具有相當因果關係。
（三）據上，本件難以逕認被告所為該當過失致死罪，公訴意旨
      上開所認，容有未洽，然本於基本事實同一性，且本院已
      告知相關罪名（見本院卷第32頁、第173頁反面），無礙
      被告防禦權，爰依法變更起訴法條。
三、又本件報案人或勤指中心轉來資料未報明肇事人姓名，處理
    人員前往現場處理時，被告在場，並於未為有偵查職權之公
    務員發覺犯罪前，當場向到場處理之警員即桃園市政府警察
    局中壢分局普仁派出所警員吳秉倫自首坦承為肇事者而接受
    裁判，有道路交通事故肇事人自首情形紀錄表在卷可憑（見
    相卷第51頁），是被告於過失傷害犯行未被發覺前，即向到
    場處理之警員表明為肇事者而接受裁判，應認符合自首之要
    件，爰依刑法第62條前段之規定，減輕其刑。
伍、駁回上訴之理由：
一、原審經詳細調查及審理後，基於以上相同之認定，引用修正
    前刑法第284 條第1 項前段，刑法第62條前段、第41條第1 
    項前段，刑法施行法第1 條之1 第1 項、第2 項前段等規定
    為依據，並審酌被告因一時疏於注意，造成被害人因本件車
    禍事故受有前開傷害之結果非輕，且與被害人之家屬迄今尚
    未達成和解，並未賠償損害之犯後態度，實有不該，惟念該
    次車禍係偶然事故，及被害人就本案車禍事故發生與有過失
    ，被告應負本案車禍之次要肇事責任；兼衡被告於原審審理
    時自稱大學畢業之智識程度，目前從事工程師之工作，月薪
    新臺幣（下同）3 萬5,000元之經濟狀況（見原審交易卷第1
    45 頁）等一切情狀，量處有期徒刑3月，並諭知如易科罰金
    ，以1 千元折算1 日。經核原審上開認事用法，均無違誤，
    量刑亦稱允恰。至原審就本件被告所為犯行雖未及審酌刑法
    第284 條之修正，惟據前述，原審依修正前刑法第284條第1
    項規定予以論罪科刑，因結果並無不同，對判決不生影響，
    原判決適用行為時法論科，而未比較適用，並不構成撤銷之
    原因（最高法院96年度台上字第270 號判決意旨參照），故
    原判決雖未及比較新舊法，惟適用法律並無違誤，併予說明
    。
二、檢察官上訴意旨略以：
（一）本件被害人死亡原因經法務部法醫研究所鑑定結果認：死
      者因腳踏車騎士與機車發生交通事故，後續併發氣管纖維
      化狹窄和急性肺泡肺炎而呼吸衰竭死亡，研判死亡方式有
      可能為意外等語，此有法務部法醫研究所鑑定報告書在卷
      可稽，是被害人死亡之結果與被告之過失行為應有因果關
      係。
（二）原審認倘傷害之行為原不足引起死亡之結果，因另有與傷
      害無關之其他疾病，或其他偶然獨立原因之介入始發生死
      亡之結果時，即不能認有因果關係。然本件被害人於發生
      車禍後，立即送醫急救，於105年12月30日住院治療迄106
      年1月12日出院，而被害人因本件車禍發生後送醫治療經
      插管急救出院後，陸續因氣管狹窄化而導致容易喘鳴，經
      106年1月21日、106年2月26日就醫急診、106年1月25日住
      院迄106年1月28日出院，又於106年2月26日至醫院急診後
      ，被害人不想住院而返家休養等情，原審據此認定被害人
      縱因車禍插管急救導致氣管纖維狹窄化，若未罹患肺炎等
      細菌感染，其仍不足以致死，被害人本件發生死亡結果係
      因其細菌感染肺部發炎，基於氣管較為狹窄而未住院，無
      法立即遭察覺始發生死亡結果。則被害人僅單純「氣管較
      為狹窄而未住院治療」，該「未住院治療」之條件，若無
      被告之本件駕駛過失行為，並不能單獨造成被害人死亡之
      結果，是本件縱被害人因氣管狹窄未住院治療，致喪失避
      免被害人死亡結果的機會，然被害人此舉並非招致最終死
      亡結果之獨立原因，至多僅能謂被害人就自身死亡結果與
      有過失，尚不能因此即認已中斷前揭因果關係，或有其他
      偶然獨立原因之介入始發生被害人死亡之結果，因此免除
      被告應負之過失致人於死責任，是原審判決自有理由不備
      之違法。爰依法提起上訴，請將原判決撤銷，更為適當合
      法之判決等語。惟以：
（１）按證據之取捨與證據之證明力如何，均屬事實審法院得自
      由裁量、判斷之職權，茍其此項裁量、判斷，並不悖乎通
      常一般人日常生活經驗之定則或論理法則，又於判決內論
      敘其何以作此判斷之心證理由者，即不得任意指摘其為違
      法。茲原判決已詳敘就卷內證據調查之結果，而為綜合判
      斷、取捨，認檢察官所提前揭各項證據不足採為證明被告
      所為係涉犯過失致死罪嫌，其得心證的理由已說明甚詳，
      且所為論斷從形式上觀察，亦難認有違背經驗法則、論理
      法則，或有其他違背法令之情形，自不容任意指為違法。
（２）況被告上開過失行為與被害人之死亡結果間，尚難認具有
      相當因果關係存在，業經本院依據卷內相關事證認定詳如
      前述，原審亦同此認定。而上訴意旨復以前揭情節，置原
      判決所為明白論斷於不顧，仍持已為原判決指駁之陳詞再
      事爭執，並作為推論被告有過失致死之相關事證，尚非足
      取。
（３）從而，本件檢察官提起上訴，仍執前開情詞為爭執，並對
      於原審取捨證據及判斷其證明力職權之適法行使，仍持己
      見為不同之評價，而指摘原判決不當，並未進一步提出積
      極證據以實其說，自難認有理由，應予以駁回。
三、被告猶執前詞提起上訴，否認犯罪，指摘原審判決不當，為
    無理由，應予駁回。
據上論斷，應依刑事訴訟法第368條，判決如主文。
本案經檢察官劉昱吟提起公訴，檢察官蔡宜均提起上訴，檢察官
楊淑芬到庭執行職務。
中　　華　　民　　國　　109 　年　　6 　　月　　16　　日
                  刑事第十九庭審判長法  官  曾淑華
                                    法  官  陳文貴
                                    法  官  王美玲
以上正本證明與原本無異。
不得上訴。
                                    書記官  李逸翔
中　　華　　民　　國　　109 　年　　6 　　月　　16　　日
附錄：本案論罪科刑法條全文
修正前刑法第284條：
因過失傷害人者，處6 月以下有期徒刑、拘役或5 百元以下罰金
，致重傷者，處1 年以下有期徒刑、拘役或5 百元以下罰金。
從事業務之人，因業務上之過失傷害人者，處1 年以下有期徒刑
、拘役或1 千元以下罰金，致重傷者，處3 年以下有期徒刑、拘
役或2 千元以下罰金。